臺灣高等法院臺中分院民事裁定　100年度抗字第164號
抗　告　人　郭盛坤
訴訟代理人　林阿彬
相　對　人　廖少宏
上列抗告人因與相對人間遷讓房屋等事件，對於臺灣苗栗地方法
院民國100年3月3日所為裁定提起抗告，本院裁定如下：
      主  文
抗告駁回。
抗告訴訟費用由抗告人負擔。
      理  由
一、本件原法院以兩造間請求遷讓房屋事件，其訴訟標的價額為
    新台幣（下同）1470萬4900元，應徵第二審裁判費21萬2172
    元，裁定命抗告人如數繳納，逾期不繳即駁回其上訴。抗告
    人則以相對人於原法院遷讓房屋事件審理中，對原法院核定
    訴訟標的價額為1470萬4900元有所爭執而抗告，經最高法院
    於100年1月13日以100年度台抗字第42號裁定廢棄本院 99年
    度抗字第 457號所為維持原法院核定訴訟費用之裁定，有最
    高法院 100年度台抗字第42號裁定可查，是以，原法院命伊
    繳納第二審裁判費21萬2172元即屬有誤，求予廢棄原裁定等
    語。
二、按「民事訴訟費用法第9條（即現行民事訴訟法第 77條之9）
    所謂因租賃權涉訟，係指以租賃權為訴訟標的之訴訟而言，
    其以租賃關係已經終止為原因，請求返還租賃物之訴，係以
    租賃物返還請求權為訴訟標的，非以租賃權為訴訟標的，其
    訴訟標的之價額，應以租賃物之價額為準」（最高法院32年
    抗字第 765號判例意旨參照）。故原告起訴之訴訟標的除請
    求返還房屋外，並請求返還基地者，亦應將基地列入訴訟標
    的，計算其訴訟標的價額。查：
  (一)本件相對人提起原法院99年度重訴字第45號遷讓房屋等事件
    ，係主張其於97年12月中，因買賣取得系爭房地之所有權，
    抗告人雖自 89年5月23日起，即與系爭房地之前手鍾有錠訂
    有租賃契約，惟兩造於98年1月23日重立租期1年、租金相同
    之租賃契約，此租賃契約業於 99年5月22日屆滿，而抗告人
    不欲續租，乃起訴聲明求為判決：「一、被告（即抗告人）
    應將原告（即相對人）所有座落苗栗縣頭份鎮○○里○○路
    550號房屋及其座落基地苗栗縣頭份鎮○○段○○段688地號
    之土地及同段鄰地 689地號土地全部騰空後返還予原告，並
    將 689地號土地上地上物拆除（詳細面積容測量後補正）。
    二、被告應自民國 99年5月23日起，至清償日止，按月給付
    原告新台幣10萬元（違約金）。三、訴訟費用由被告負擔。
     」等語，有相對人之民事起訴狀可憑（見原法院 99年度重
    訴字第 45號卷）。嗣相對人之訴訟代理人於原法院99年8月
    26日言詞辯論庭中，陳明：「（法官問：原告請求被告拆屋
    還地的範圍是哪幾項？）請求被告返還 876建號房屋（即苗
    栗縣頭份鎮○○里○○路550號房屋）、688地號土地全部、
    689地號土地全部。請求被告將689地號地上的地上物除去，
    將該土地全部返還原告。（法官問：違約金10萬元如何計算
    ？）按照兩造契約第 6條有約定，其餘另具狀補呈。」等語
    （見同上卷第38至39頁）。再依相對人起訴狀所附之抗告人
    與鍾有錠間之租賃契約第 1條內容載明：「甲方房店屋所在
    地及使用範圍頭份鎮○○里○○路 550號及旁邊空地」、兩
    造間之租賃契約第 1條內容則載明：「甲方房店屋土地所在
    地及使用範圍頭份鎮○○里○○路 550號及地號苗栗縣頭份
    鎮○○段○○段688、689地號全部」，而相對人催告抗告人
    返還系爭房地之歷次存證信函則謂：「台端（即抗告人）於
    民國97年12月23日承前與鍾有錠君就頭份鎮○○里○○路55
    0 號房屋及頭份鎮○○段○○段688、689地號土地所訂之租
    賃契約，另行立約，租期至 99年5月22日止、、、」、「台
    端原承租之苗栗縣頭份鎮○○里○○路 550號房屋及房屋坐
    落基地苗栗縣頭份鎮○○段○○段688、689地號土地為廖少
    宏先生所有、、、」、「台端承租本人頭份鎮○○里○○路
    550號房屋及頭份鎮○○段○○段 688、689地號土地，業於
    民國99年5月22日屆滿、、、」等語（見同上卷第9至15、18
    至21頁）。綜上可知，相對人係以租約屆期為原因，請求抗
    告人返還之租賃標的為苗栗縣頭份鎮○○里○○路 550號房
    屋、苗栗縣頭份鎮○○段○○段688及689地號土地等租賃物
    。揆諸上開說明，即係以租賃物返還請求權為訴訟標的而非
    因租賃權涉訟，應以各該租賃物之價額為本件訴訟標的之價
    額，至相對人附帶請求之違約金，依民事訴訟法第 77條之2
    第2項規定，則不併算其價額。
  (二)上開688、689地號土地於相對人起訴時之公告現值均為 1萬
    6000元，面積各為174、740平方公尺，上開民族路 550號房
    屋即同段876建號建物之現值則為8萬0900元，有土地登記謄
    本、苗栗縣政府稅務局竹南分局函暨所附之房屋稅籍證明書
    文可稽（見同上卷第5、6、36、37頁）。準此，本件訴訟標
    的之價額核定為1470萬4900元〈計算式：（16,000174 ）
    ＋（16,000740）＋80,900＝ 14,704,900〉，應徵第二審
    裁判費21萬2172元。又本件為租賃物返還請求權為訴訟標的
    ，而非因租賃權涉訟，業如前述。是抗告意旨謂原裁定誤認
    本件為所有物返還請求權，顯有誤會；其主張本件訴訟標的
    價額應以租金總額為據，亦不足採。
三、綜上所述，原法院依民事訴訟法第442條第2項但書之規定，
    限抗告人於收受原裁定送達5日內繳納上訴裁判費 21萬2172
    元，逾期不繳，即駁回其上訴，於法並無不合。抗告意旨指
    摘原裁定不當，求予廢棄，為無理由，應予駁回。
四、據上論結，本件抗告為無理由，爰依民事訴訟法第495條之1
    第1項、第449條第1項、第95條、第78條，裁定如主文。
中    華    民    國   100    年    4     月    11    日
                民事第三庭    審判長法  官  陳照德
                                    法  官  朱  樑
                                    法  官  曾謀貴
以上正本係照原本作成。
再為抗告應以適用法規顯有錯誤為理由。
如提起再抗告者應於裁定送達後10日內向本院提出抗告理由狀（
須按照他造人數附具繕本）並繳納抗告裁判費新臺幣1,000元，
同時委任律師或具有律師資格之關係人為代理人。
                                    書記官  陳慈傳
中    華    民    國   100    年    4     月    12    日
                                                      Ａ